【裁判字號】    90,上易,3041
【裁判日期】    900919
【裁判案由】    傷害
【裁判全文】
臺灣高等法院刑事判決                            九十年度上易字第三０四一號
    上  訴  人
    即  被  告  甲○○
右列上訴人因傷害案件，不服台灣台北地方法院九十年度易字第八九三號，中華民國
九十年五月二十五日第一審判決（起訴案號：台灣台北地方法院檢察署九十年度偵字
第二五六七號）提起上訴，本院判決如左：
    主      文
上訴駁回。
甲○○緩刑貳年。
    事      實
一、甲○○於六十年間因犯妨害家庭案件，被台灣花蓮地方法院判處有期徒刑一年二
    月，於六十一年九月二十日執行完畢，於八十五年十一月間，因犯竊盜罪，經原
    審判處罰金三千元確定，於八十六年三月七日罰金繳清執行完畢；於八十九年十
    二月間，又因犯賭博罪，經原審判處罰金一千元確定，於九十年三月六日罰金繳
    清執行完畢。
二、乙○○於八十九年十二月七日下午一時許，在台北市○○區○○街七十巷口，因
    與甲○○發生言語衝突，嗣於雙方爭吵中，乙○○竟基於傷害人身體之犯意，出
    手毆打甲○○，並因身體使力拖鞋鞋帶斷裂致重心不穩跌倒。甲○○亦不甘示弱
    ，基於傷害人身體之犯意，以身體壓制乙○○，繼與乙○○拉扯後，以嘴咬傷乙
    ○○左大腿，甲○○因而受有雙膝擦傷、右小腿擦傷、左前臂、左手挫傷、右肋
    骨骨折等傷害；乙○○則受有額頭破皮紅腫二公分×一點五公分、左面部破皮紅
    腫零點五公分×零點五公分、左耳紅腫、左大腿咬傷破皮二×一公分等傷害。
三、案經乙○○訴由台北市政府警察局信義分局報請台灣台北地方法院檢察署檢察官
    偵查起訴。
    理      由
一、訊據上訴人即被告甲○○固不否認與同案被告乙○○有於右揭時、地發生言語衝
    突之事實，然矢口否認有何傷害犯行，於原審辯稱：當日係乙○○毆打我，乙○
    ○所受傷勢係因他用腳踢我時，因拖鞋鞋帶斷裂自行跌倒所致，我並無用嘴咬傷
    乙○○云云，並於本院辯稱：當日我在水果攤前看橘子，他就一直罵我，但我不
    理他，就走到裡面去，他就追到裡面打我，我只是抓住他的手不讓他打我，他打
    我打空而跌倒，我趁機壓住他，不是我壓他才造成他跌倒，我是有咬他，但沒有
    咬傷，我這是沒辦法，我不知他為何左耳、面部紅腫原因，可能是他自己跌倒造
    成等語。
二、惟查：右揭被告甲○○傷害乙○○之事實，業據告訴人乙○○先後於原審及本院
    審理中指訴綦詳，復據現場目擊之證人杜有財、陳姿敏二人證述在卷，而甲○○
    、乙○○二人分別受有如事實欄所載之傷害，亦有永吉聯合診所八十九年十二月
    七日驗傷診斷書及國立台灣大學醫學院附設醫院八十九年十二月七日診字第Ｓ０
    三九七三號診斷書各一紙附卷可稽。且乙○○被訴傷害之犯行業經原審判處傷害
    罪刑確定。又同案被告乙○○所受之傷勢為額頭破皮紅腫二公分×一點五公分、
    左面部破皮紅腫零點五公分×零點五公分、左耳紅腫、左大腿咬傷破皮二×一公
    分等傷害，此有前開永吉聯合診所驗傷診斷書一紙可稽，若果如被告甲○○所辯
    伊未傷害同案被告乙○○，乙○○所受傷勢係因乙○○以腳踢伊時，不小心跌倒
    所造成云云，何以乙○○左大腿會受有咬傷破皮之傷害，是被告甲○○所辯，顯
    然與常情不符，委係圖卸刑責之詞，應不足採，乙○○指訴被告傷害之事實應可
    採信，被告傷害之罪證明確，犯行洵堪認定。
三、核被告甲○○所為，係犯刑法第二百七十七條第一項之傷害罪。按被告犯罪後，
    刑法第四十一條業於九十年一月四日修正，同年月十日公布施行，並於同年月十
    二日生效，該條第一項修正為：「犯最重本刑為五年以下有期徒刑以下之刑之罪
    ，而受六個月以下有期徒刑或拘役之宣告，因身體、教育、職業、家庭之關係或
    其他正當事由，執行顯有困難者，得以一元以上三元以下折算一日，易科罰金。
    」，是被告犯罪後法律已有變更，雖被告所犯罪名之法定刑度為三年以下有期徒
    刑、拘役或罰金刑，依修正前刑法第四十一條之規定，原得易科罰金，惟該法條
    既已修正如上，仍屬法律變更，依刑法第二條第一項前段之規定，應適用修正後
    之規定。
四、原審以被告罪證明確，本同上之見解，適用刑法第二百七十七條第一項、第二條
    第一項前段、第四十一條第一項前段、罰金罰鍰提高標準條例第一條前段、第二
    條，審酌被告之素行，雙方因言語衝突發生互毆之情事，被告及告訴人乙○○受
    有如事實欄所載之傷害、犯罪之動機、目的、手段、生活狀況、智識程度、犯罪
    時所受之刺激暨犯罪後之態度等一切情狀，量處拘役三十日，並諭知如易科罰金
    之折算標準，以三百元折算一日，認事用法均無不合，量刑亦無不當，被告上訴
    意旨矢口否認犯罪，指摘原判決不當為無理由，應予駁回，惟念被告於六十年間
    因犯妨害家庭案件，被台灣花蓮地方法院判處有期徒刑一年二月，於六十一年九
    月二十日執行完畢後五年以內未曾受有期徒刑以上刑之宣告，有台灣高等法院檢
    察署刑案紀錄檢覆表及本院被告全國前案紀錄表在卷可稽，且告訴人在本院稱其
    與被告實際上沒有深仇大恨，因為被告年紀大了，本來伊要給被告三千元，想要
    在派出所和解，但他不願意，希望不要再纏訟下去，想要息事寧人等語（見本院
    九十年九月十一日審判筆錄），被告經此受刑之宣告，當知警惕，信無再犯之虞
    ，是其所受刑之宣告，認以暫不執行為適當，爰併予宣告緩刑二年，以勵自新。
據上論斷，應依刑事訴訟法第三百六十八條、第七十四條第二款，判決如主文。
本案經檢察官覃正祥到庭執行職務。
中      華      民      國      九十      年      九      月    十九    日
                                    臺灣高等法院刑事第二庭
                                        審判長法  官  蔡  長  溪
                                              法  官  林  俊  益
                                              法  官  楊  貴  志
右正本證明與原本無異。
不得上訴。
                                              書記官  沈  秀  容
中      華      民      國      九十      年      九      月  二十四    日


司法院資訊處製作；財團法人民間司法改革基金會備份。
